【裁判字號】    89,基簡,398
【裁判日期】    891011
【裁判案由】    給付票款
【裁判全文】
臺灣基隆地方法院宣示判決筆錄  八十九年度基簡字第三九八號
    原      告  甲○○○
    送達代收人  丙○○
    被      告  乙○○○
右當事人間八十九年度基簡字第三九八號給付票款事件於中華民國八十九年十月十一
日下午四時零分在本院民事第九法庭公開宣示判決出席職員如左：
                法      官  蔡岱霖
                法院書記官  吳長枝
                通      譯  劉春生
朗讀案由兩造均未到
法官朗讀主文宣示判決，並諭知將判決主文、所裁判之訴訟標的及其理由要領，記載
於後：
    主    文
被告應給付原告新台幣柒拾玖萬貳仟元，及自八十九年八月十五日起至清償日止，按
年息百分之五計算之利息。
訴訟費用由被告負擔。
本判決得假執行。
    事實及理由要領
甲、兩造聲明及陳述要旨：
一、原告部分：原告主張其參加以被告為會首、每期會款新台幣（下同）二萬元、會
    員連會首共四十一人，會期約定自民國八十六年十月二十日起至九十年一月二十
    日止、每月二十日開標一次之合會二會份，原告為活會並均按期繳納會款，詎被
    告竟自八十八年十月二十日（即第二十五會次）起宣告倒會，被告自應返還原告
    前所繳納之會款共計一百萬元，除被告已給付原告二十萬八千元外，被告尚積欠
    原告七十九萬二千元，屢經催討均不償還，爰依合會之法律關係請求被告如數返
    還並加計法定遲延利息；提出合會會單一紙為證。
二、被告部分：被告自認因倒會有積欠原告會款七十九萬二千元之事實，惟抗辯其係
    因被死會會員拖欠致償還遲延，願盡力分期返還予原告等語。
乙、理由要領：
一、原告主張其參加被告為會首之合會二會份，為活會而遭被告倒會，被告共尚積欠
    原告會款七十九萬二千元之事實，業經提出合會會單一紙為證，且被告亦自認積
    欠原告上開會款共計七十九萬二千元之事實，原告之主張自堪信為真實。
二、依臺灣省民間合會習慣，合會係會首與會員間所訂立之契約，合會定期開標，以
    標金（即所謂會息）最高者為得標，會員得標時應付出標金，此項標金為未得標
    會員所應得之利益，會首倒會應認為有損害未得標會員（即活會會員）所應得利
    益之行為，對於未得標會員，除應給付原繳會款外，並應負給付標金之義務，最
    高法院六十三年台上字第一一五九號判例可資參照。被告為合會會首，與原告訂
    定有合會契約而不能完成會期即告倒會，原告依兩造間合會契約之法律關係，請
    求被告如數返還已繳之會款，為有理由。
三、又按遲延之債務，以支付金錢為標的者，債權人得請求依法定利率計算之遲延利
    息；對於利息，無須支付遲延利息；應付利息之債務，其利率未經約定，亦無法
    律可據者，週年利率為百分之五；給付有確定期限者，債務人自期限屆滿時起，
    負遲延責任；給付無確定期限者，債務人於債權人得請求給付時，經其催告而未
    為給付，自受催告時起，負遲延責任，其經債權人起訴，或依督促程序送達支付
    命令者，與催告有同一之效力，民法第二百三十三條第一項前段、第二項、第二
    百零三條、第二百二十九條第一項、第二項分別定有明文。原告請求被告給付自
    原支付命令送達被告之翌日即八十九年八月十五日起至清償日止，按年息百分之
    五計算之遲延利息，為有理由，應予准許。
四、從而，原告請求被告給付七十九萬二千元，及自原支付命令送達被告之翌日即八
    十九年八月十五日起至清償日止，按年息百分之五計算之法定遲延利息，為有理
    由，應予准許。
五、本件係因合會之請求涉訟而為被告敗訴之判決，應依職權宣告假執行。
中      華      民      國    八十九    年      十      月     十一     日
~B臺灣基隆地方法院基隆簡易庭
~B        法院書記官  吳長枝
~B        法      官  蔡岱霖
右正本證明與原本無異。
本筆錄正本之送達，與判決正本之送達，有同一效力。
對於本件判決如有不服，應於收受送達後二十日內向本院提出上訴書狀，上訴於本院
合議庭，並按他造當事人之人數附具繕本。
中      華      民      國    八十九    年      十      月     十三     日
~B        法院書記官  吳長枝


司法院資訊處製作；財團法人民間司法改革基金會備份。
